【裁判字號】    98,交易,103
【裁判日期】    980914
【裁判案由】    過失傷害
【裁判全文】
臺灣臺北地方法院刑事判決             98年度交易字第103號
公  訴  人  臺灣臺北地方法院檢察署檢察官
被      告  乙○
                      樓
選任辯護人  翁祖立律師
            林芳如律師
上列被告因過失傷害案件，經檢察官提起公訴（98年度偵字第11
62號），本院判決如下：
    主  文
乙○因過失傷害人，處有期徒刑參月，如易科罰金，以新臺幣壹
仟元折算壹日。
    事  實
一、乙○於民國97年1 月14日晚間6 時30分許，駕駛車牌號碼6D
    -3999 號自小客車沿臺北市○○區○○路11巷由北往南方向
    行駛，途經11巷與樂利路之交岔路口時，原應注意車前狀況
    及兩車併行之間隔，並隨時採取必要之安全措施，且應注意
    行經有燈光號誌管制之交岔路口時，應依燈光號誌指示前進
    ，而依當時天候雨、夜間有照明、柏油路面濕潤、無缺陷、
    無障礙物、視距良好等情形，並無不能注意之情事，竟貿然
    闖越紅燈，且疏未注意車前、車側狀況，適有甲○○騎乘車
    牌號碼DVH-523 號輕機車，由樂利路上開交岔路口綠燈東往
    南方向左轉進入同區○○路○ 段171 巷，亦疏未注意機車在
    未劃分快慢車道之道路，應在最外側車道行駛，而靠中騎乘
    ，乙○所駕車輛自後駛至而在171 巷內，以左前照後鏡部位
    擦撞併行在左之甲○○所騎機車右前把手部位，致其人車倒
    地，並受有右側頭皮瘀腫等外傷併頭痛及腦震盪之傷害；乙
    ○於肇事後，在未有偵查權之機關或公務員發覺其為犯嫌前
    ，向經通報前往現場處理但仍不知肇事者姓名之臺北市政府
    警察局大安分局交通分隊員警丁○○自首坦承其為肇事者並
    表示願接受裁判之意，甲○○則由據報前往現場之臺北市政
    府消防局安和分隊隊員丙○○、戊○○載往醫院就醫，後又
    於97年5 月8 日對乙○提出過失傷害告訴，始查知上情。
二、案經甲○○訴由臺灣臺北地方法院檢察署檢察官偵查起訴。
    理  由
壹、證據能力：
一、關於告訴人即被害人甲○○之警詢證詞：
  (一)按被告以外之人於審判外之言詞或書面陳述，除法律有規定
    者外，不得作為證據，刑事訴訟法第159 條第1 項固定有明
    文。惟被告以外之人於審判外之陳述，雖不符同法第159 條
    之1 至之4 之規定，而經當事人於審判程序同意作為證據，
    法院審酌該言詞陳述或書面陳述作成時之情況，認為適當者
    ，亦得為證據。又當事人、代理人或辯護人於法院調查證據
    時，知有第159 條第1 項不得為證據之情形，而未於言詞辯
    論終結前聲明異議者，視為有前項之同意，同法第159 條之
    5 亦定有明文。立法意旨在於傳聞證據未經當事人之反對詰
    問予以核實，原則上先予排除。惟若當事人已放棄反對詰問
    權，於審判程序中表明同意該等傳聞證據可作為證據；或於
    言詞辯論終結前未聲明異議，基於尊重當事人對傳聞證據之
    處分權，及證據資料愈豐富，愈有助於真實發見之理念，且
    強化言詞辯論主義，使訴訟程序得以順暢進行，上開傳聞證
    據亦均具有證據能力。
  (二)查本件證人即被害人甲○○曾於警詢中為陳述，其性質雖屬
    傳聞證據，然其所為之上開警詢筆錄內容，經本院於審理程
    序中予以提示並告以要旨，且各經檢察官、被告乙○及其辯
    護人表示意見，其等已知上述證詞乃傳聞證據，且均表示對
    該證據之調查沒有意見，而未於言詞辯論終結前對該證據之
    證據能力聲明異議（見本院卷第88、89頁筆錄），本院審酌
    上開警詢筆錄作成時，核無違法取證或其他瑕疵，認為以之
    作為本案之證據亦屬適當，依據上開規定，該警詢證詞自有
    證據能力。
二、道路交通事故現場圖、現場照片等：
    查道路交通事故現場圖、道路交通事故調查報告表（指關於
    車禍發生時間、地點、死傷人數、天候、光線、速限、路況
    等客觀事實之記載之部分）、臺北市政府警察局交通警察大
    隊道路交通事故初步分析研判表、臺北市車輛行車事故鑑定
    委員會鑑定函文、診斷證明書等文書（詳下述及者），均係
    各該人員實際勘測、檢驗及鑑定之紀錄文書，並無證據證明
    有何虛偽不實或明顯瑕疵等顯不可信之情況存在，被告及辯
    護人亦無就此等書證之證據能力有所爭執，依刑事訴訟法第
    159 條之4 、之5 等規定，皆有證據能力。至於卷附車禍現
    場或車損照片，係機械之方式所留存之影像，並非依憑人之
    記憶再加以轉述而得，非供述證據，殊無「傳聞證據排除法
    則」之適用，且無其他法定應排除之事由存在，與本案被告
    所涉犯行有自然之關連性，亦有證據能力，均合先敘明。
貳、事實認定：
一、訊據被告雖曾於偵查中自白犯行，供認：「我認為雙方都有
    過失，我認為本身駕車違反號誌行車有過失」、「是告訴人
    機車右邊把手碰到我左邊汽車照後鏡」等詞明確（見他字卷
    第39頁筆錄），惟於本院審理中矢口否認犯行，辯稱：之所
    以在偵查中自白係因為想跟告訴人甲○○和解，不是真的認
    為自己有過失，我沒有闖紅燈，是告訴人機車碰撞到我的汽
    車，不是我撞她云云，辯護人亦為被告利益答辯稱：告訴人
    騎車時，轉彎車未讓直行車先行方為肇事因素，被告駕車並
    無過失，偵查中自白與事實有所出入，不足採信。
二、上開事實，業據證人即告訴人甲○○於審理中證稱：我當時
    騎車要去接我的小孩，我在樂利路直走要左轉一條巷子，我
    到的時候（樂利路）是紅燈，我等了一、二分鐘才變燈，因
    為是要左轉，所以我就從樂利路左轉我說的這條巷子，我轉
    進去沒有多久，不知道什麼弄了我一下，我就飛出去，當時
    我前面完全沒有車子、行人，在我視線範圍內，我旁邊也沒
    有車輛或行人併行或在前在後，也沒聽到喇叭聲或看到汽車
    閃大燈，「（問：你從樂利路轉進你說的巷子裡，你是靠車
    道的內側或外側？）樂利路單向只有一個車道，我在樂利路
    上等紅燈時，我是在這面的車道比較靠中線的位置等，轉彎
    轉過去時，因為是一個大轉彎，所以一轉過去時，會比較靠
    近路中央」，「（問：你之前不是說你前面沒有車子，為何
    你不能一轉過去就靠近路的外側？）我騎的很慢，而且前面
    也沒有車子，所以我剛轉進去，也沒有急著馬上切到外側」
    ，我沒有看到被告，所以我不能亂講他有無闖紅燈，「（問
    ：你在等樂利路方向的紅燈時，有無注意到你左轉的那條巷
    子的紅綠燈是否正常運作？）是正常的，因為那天很冷，我
    在那邊等了很久，一直覺得怎麼還不變燈，我快冷死了，所
    以我有一直注意紅綠燈，包括我要左轉的這條巷子的紅綠燈
    」，「（問：你是不是因為等了很久，太冷，又發現前方這
    條巷子左右沒有來車，所以乾脆就直接左轉？）沒有，我很
    確定我是等到我這邊綠燈才左轉」等語甚詳（見本院卷第41
    至45頁筆錄），核與其警詢中所述車禍當時已從樂利路左轉
    安和路2 段171 巷，被撞到後就倒在對面車道，機車右側車
    體有刮傷，煞車把手斷掉等詞相符（見他字卷第24頁筆錄）
    ，證人丁○○（到場處理員警）、丙○○及戊○○（消防局
    隊員）復分別於本院審理中具結證稱當天據報前往現場測繪
    及救護被告送醫之經過甚詳，被告亦自承當天確有行經該處
    與告訴人機車發生碰撞，並有道路交通事故現場圖、道路交
    通事故調查報告表（一）（二）、現場與車損照片、臺北市
    政府消防局救護紀錄表、臺北市立聯合醫院仁愛院區驗傷診
    斷書、診斷證明書等件在卷可稽，是已堪信告訴人甲○○騎
    車確因此次與被告所駕車輛間之碰撞車禍，受有上開頭皮外
    傷、腦震盪等傷害。
三、關於本件車禍雙方碰撞之原因，雖臺北市政府警察局交通警
    察大隊及臺北市車輛行車事故鑑定委員會先後研判、鑑定認
    兩車均涉嫌違反號誌管制（見他字卷第6 頁該大隊道路交通
    事故初步分析研判表、偵字卷第2 頁該委員會鑑定函文），
    且查肇事地點未發現有監視器可供調閱（見本院卷第28頁臺
    北市政府警察局交通警察大隊函文），然依卷附道路交通事
    故調查報告表所示，現場為四岔路、有行車管制號誌（附設
    行人專用號誌）、雙向無標記禁止超車線、無標記車道線、
    未繪設快慢車道分隔線之路況，證人丁○○又證稱：如果現
    場交岔路口交通號誌有故障，會在現場圖或事故調查分析表
    特別註明，本件車禍沒有這種情形，現場也無任一方向其表
    示交通號誌並非正常運作（見本院卷第64頁筆錄），符合前
    揭報告表記載現場有交通號誌及卷存現場圖並未註記號誌故
    障之情，而被告與告訴人均稱自己係綠燈前進，亦無陳稱現
    場有何號誌故障之事，則當可排除係因號誌故障而導致本件
    車禍之肇事因素；再參酌前揭鑑定委員會鑑定函文所示「雙
    方若均依號誌指示行駛，應不致發生此事故」，則必有一方
    未依號誌前進，亦即有闖越交岔路口紅燈之情，而審究卷存
    被告供詞、告訴人證詞、現場路況及車損部位等積極事證可
    知：告訴人就其當日直行樂利路在交岔路口停等紅燈，因為
    天冷覺得等了很久，始終注意己方及垂直方紅綠燈何時變燈
    ，確定是綠燈方左轉入巷之情證述明確，所述尚稱合於常情
    及案發當時應有之氣候狀況（1 月間下雨的傍晚），且歷次
    供詞一致，相較於被告先自白駕車違反號誌後又矢口否認之
    前後反覆態度，已屬較為可信；又姑且不論告訴人倒地後係
    如其所述飛到對向車道路旁，或如被告所述僅倒在此向車道
    路旁，依其等所述之倒地對應位置，堪信本件兩車發生碰撞
    之位置，已係經過交岔路口後進入安和路2 段171 巷內約兩
    間店面之處（即本院卷第68至72頁照片之「正大汽車行」招
    牌處，按此乃本院依職權請證人丁○○返回現場拍攝存卷之
    照片），而丁○○亦到庭證稱前往現場時因車輛沒有標繪位
    置已經移動，所以無法繪製兩車相對位置，卷附現場圖（見
    他字卷第29頁）僅係繪製兩車所稱之左轉及直行行向，而非
    代表車禍係發生在交岔路口（見本院卷第63頁筆錄），是兩
    車發生碰撞之處當可據此確定為過交岔路口之171 巷內道路
    上；再雖告訴人先稱係自後遭撞，後又稱只是感覺到被一股
    力量弄到一下但不確定是從何方而來之力量，前後證詞略有
    不一，惟依據卷附道路交通事故調查報告表所示乃被告汽車
    左側車身與告訴人機車右側車身、後車尾撞擊，被告又稱告
    訴人機車右邊把手與其左邊汽車照後鏡有所接觸，告訴人亦
    稱自己左轉後未馬上切至外側車道而仍靠中騎乘，且未看到
    （聽到）前面旁邊有車，雙方又均稱剛起步車速不快，則顯
    見被告汽車直行過交岔路口時，曾自後緩慢接近甫左轉完畢
    仍靠中騎乘之告訴人機車車尾，殆兩車約平行併進時，靠中
    之告訴人機車右前處與靠右之被告汽車左前處便有所接觸，
    另再參酌被告自述當其發現告訴人機車時，告訴人騎車沒有
    任何晃動、不穩或其他異狀（見本院卷第89頁筆錄），當可
    排除告訴人機車因騎乘不穩而倒向被告汽車左前處之可能，
    則綜觀上開各節，本件兩車車頭附近接觸之原因，當係被告
    闖越樂利路11巷方向之交岔路口紅燈後，直行經過交岔路口
    ，隨即在超越與緊靠併行過程中，以其汽車左前照後鏡碰撞
    到告訴人機車右前把手處，因而導致告訴人人車倒地並受有
    前揭傷害甚明。
四、按汽車行駛時，駕駛人應注意車前狀況及兩車併行之間隔，
    並隨時採取必要之安全措施；且汽車行駛至交岔路口，其行
    進應遵守燈光號誌，道路交通安全規則第94條第3 項及第10
    2 條第1 項第1 款分別定有明文。另按機器腳踏車行駛之車
    道，應依標誌或標線之規定行駛；無標誌或標線者，在未劃
    分快慢車道之道路，應在最外側二車道行駛，同規則第99條
    第1 項第1 款亦定有明文。承上所述，被告駕車直行至樂利
    路11巷與樂利路、安和路2 段171 巷口之交岔路口時，本應
    依照燈光號誌行進，入171 巷後之前行及與甫左轉之告訴人
    機車短暫併行時，亦應注意車前狀況及兩車併行之間隔，隨
    時採取煞停或靠右等安全措施，且依當時天候雨、夜間有照
    明、柏油路面濕潤、無缺陷、無障礙物、視距良好等情（詳
    卷附道路交通事故調查報告表所載），被告又稱其未因下雨
    影響視線誤闖紅燈（見本院卷第89頁筆錄），足見其並無不
    能注意之情事，惟被告仍貿然闖越紅燈，於通過交岔路口後
    ，經過告訴人機車旁及與之併行時，以其左前車頭照後鏡碰
    撞到告訴人機車右前把手部位，致告訴人人車倒地受有前開
    傷害，且告訴人機車既已完成轉彎，自無辯護人所稱轉彎車
    未讓直行車先行之過失，但告訴人機車轉彎後未隨即靠右騎
    乘，而仍靠路中騎乘以致本件車禍之發生，雖亦有過失之處
    ，但仍無礙於被告確有上開過失情節之事實認定，且其過失
    駕車行為與告訴人所受傷害之結果亦有相當因果關係，被告
    於本院審理中辯稱其沒有過失云云，尚非可採。從而，本案
    業已事證明確，被告犯行堪予認定，自應依法論科。
參、適用法律：
一、核被告所為，係犯刑法第284 條第1 項前段之過失傷害罪。
    查被告肇事後，於具有偵查職務之公務員（員警）丁○○據
    報前往現場處理時，尚不知被告姓名，被告在場隨即主動承
    認為肇事者，並不逃避裁判等情，業據被告供陳在卷，證人
    丁○○亦到庭結證明確，並有北市○○○○○道路交通事故
    肇事人自首情形紀錄表乙件存卷為憑（見他字卷第35頁），
    則被告於員警丁○○據報後前往現場，尚不知何人肇事之情
    況下，即在場出面坦承駕車肇事之情，是其所為業已符合自
    首之要件，衡諸本案情節，併依刑法第62條前段之規定，減
    輕其刑。
二、爰審酌被告駕車過失撞傷告訴人甲○○，且致其受有前開頭
    部傷害，其闖越紅燈等過失情節非輕，且犯後於本院審理中
    除矢口否認犯行外，復未能與告訴人達成和解並賠償其損失
    （被告口述願意在保險理賠之外另賠償新臺幣5 萬元，告訴
    人則當庭同意以25萬元之賠償作為和解條件），態度難稱良
    好，但甲○○轉彎後未靠右騎車，亦有過失，兼審酌檢察官
    當庭求處有期徒刑4 月之意見，暨被告無任何前案紀錄之良
    好素行、生活狀況、告訴人傷勢輕重等一切情狀，量處如主
    文所示之刑，並諭知易科罰金之折算標準，且不併予諭知緩
    刑，以示警惕。
據上論斷，應依刑事訴訟法第284 條之1 、第299 條第1 項前段
，刑法第284 條第1 項前段、第41條第1 項前段、第62條前段，
刑法施行法第1 條之1 第1 項、第2 項前段，判決如主文。
本案經檢察官林冠佑到庭執行職務。
中    華    民    國    98    年    9     月    14    日
                  交通法庭    法  官  吳勇毅
上正本證明與原本無異。
如不服本判決應於收受送達後10日內向本院提出上訴書狀，並應
敘述具體理由；其未敘述上訴理由者，應於上訴期間屆滿後20日
內向本院補提理由書（均須按他造當事人之人數附繕本）「切勿
逕送上級法院」。告訴人或被害人如對於本判決不服者，應具備
理由請求檢察官上訴，其上訴期間之計算係以檢察官收受判決正
本之日期為準。
                              書記官  游秀珠
中    華    民    國    98    年    9     月    14    日
附錄論罪科刑法條全文：
中華民國刑法第284條
（過失傷害罪）
因過失傷害人者，處6 月以下有期徒刑、拘役或5 百元以下罰金
，致重傷者，處1 年以下有期徒刑、拘役或5 百元以下罰金。
從事業務之人，因業務上之過失傷害人者，處1 年以下有期徒刑
、拘役或1 千元以下罰金，致重傷者，處3 年以下有期徒刑、拘
役或2 千元以下罰金。


司法院資訊處製作；財團法人民間司法改革基金會備份。
